臺灣高等法院高雄分院刑事判決　　　　96年度上訴字第1054號
上　訴　人
即　被　告　甲○○
　　　　　　　　　　（現另案於臺灣屏東戒治所）
指定辯護人　黃小舫　律師
上列上訴人因強盜案件，不服臺灣高雄地方法院96年度訴字第16
5 號中華民國96年4 月12日第一審判決（起訴案號：臺灣高雄地
方法院檢察署95年度偵字第32951 號），提起上訴，本院判決如
下：
    主  文
上訴駁回。
    事  實
一、甲○○因肅清煙毒條例案件，經臺灣高雄地方法院以86年度
    訴字第1333號判處有期徒刑3 年6 月，嗣經上訴後，經本院
    撤銷原判改判處有期徒刑3 年6 月確定，於民國90年6 月28
    日縮短刑期假釋出監，假釋期間付保護管束，於93年12月18
    日保護管束期滿未經撤銷假釋視為已執行完畢。詎竟不知悔
    改，於95年12月13日下午1 時40分許，意圖為自己不法之所
    有，持客觀上足以對於人之身體、生命、安全構成威脅可供
    兇器使用之管鉗1 支、美工刀1 支、活動扳手1 支、剪刀1
    支，騎乘車牌號碼XRL-415 號重型機車，前往至坐落在高雄
    縣鳳山市○○街132 號之「五甲親家」大樓（起訴書誤載為
    五家親家），向該大樓管理員乙○佯稱其係泛亞電信股份有
    限公司（下稱泛亞公司）維修員，欲至該大樓頂樓繼續前一
    日維修基地台未完成之工作，致乙○不疑有他而予以放行，
    甲○○嗣至該大樓頂樓，徒手拆卸前已遭人破壞之基地台電
    線，竊取口徑約38mm、長約7.9 公尺、內含銅線之接地線1
    條，得手後放置於黑色背包內，然因乙○於甲○○上樓時即
    已向泛亞公司電詢是否有派員維修情事，而經泛亞公司答覆
    該日並無派員維修而察覺有異，乃至頂樓找尋甲○○查問原
    委，適甲○○已行竊得手正欲離開現場，見乙○查問，趁隙
    搭乘電梯逃往樓下，乙○則自樓梯追趕而下，甲○○於上開
    大樓1 樓門口前欲騎乘機車離去之際，乙○自後追及上前攔
    阻，要求甲○○等待泛亞公司人員前來說明，惟甲○○仍發
    動機車欲趕緊離開現場，乙○見狀，立即拉住甲○○所騎乘
    機車之後座扶手，詎甲○○意圖脫免逮捕，不顧乙○之阻止
    ，強行騎乘機車離去，惟因乙○拉住其機車後座致其無法離
    開，乃以左腳踢乙○，以逼令乙○鬆手，乙○因閃避甲○○
    踢腿而不慎跌倒，甲○○無視於此，竟仍加速拖行仍拉住該
    機車後座扶手之乙○約1 、20公尺，以此方式當場實施強暴
    行為以求逃脫，致乙○受有右膝傷口6 ×4 公分、1.5 ×1
    公分等傷害，嗣甲○○因重心不穩而連人帶車倒地，乃遭附
    近店家合力逮捕，嗣經警據報到場處理，自其所有之黑色背
    包內起獲上開接地線1 條，並扣得其所有之管鉗1 支、美工
    刀1 支、活動扳手1 支、剪刀1 支、棉質手套1 雙，而知悉
    上情。
三、案經被害人乙○訴由高雄縣政府警察局鳳山分局報請臺灣高
    雄地方法院檢察署檢察官偵查起訴。
    理  由
甲、程序方面：
一、按被告以外之人於審判外之言詞或書面陳述，除法律有規定
    者外，不得作為證據，刑事訴訟法第159 條固定有明文，惟
    被告以外之人於審判外之陳述，雖不符同法第159 條之1 至
    之4 規定，而經當事人於審判程序同意作為證據，法院審酌
    該言詞陳述或書面陳述作成時之情況，認為適當者，亦得為
    證據。又當事人、代理人或辯護人於法院調查證據時，知有
    第159 條第1 項不得為證據之情形，而未於言詞辯論終結前
    聲明異議者，視為有前項之同意，此亦據同法第159 條之5
    規定甚明。查證人丙○○於警詢中之陳述，為被告以外之人
    於審判外之言詞，卷附高雄縣政府警察局鳳山分局搜索、扣
    押筆錄、扣押物品目錄表、贓物認領保管單各1 份，均係被
    告以外之人於審判外之書面陳述，屬於傳聞證據，惟檢察官
    及被告甲○○與其辯護人於本院準備程序及審判程序均未對
    於上開證據爭執證據能力並同意引為證據，本院審酌上開言
    詞及書面陳述作成時之證據取得過程並無瑕疵，且與待證事
    實具有關連性等情況，認為適當，應認依刑事訴訟法第159
    條之5 第1 項之規定，得為證據，而有證據能力。
二、惠德醫院診斷證明書1 紙，係上開醫院因證人乙○之請求始
    行製作、出具，並非於例常業務過程中必然、接續不斷製作
    之紀錄文書或證明文書，尚與刑事訴訟法第159 條之4 第2
    款規定不合。惟觀諸前開診斷證明書之內容，係就證人乙○
    之傷勢確經該院專業醫師診療、及該傷勢係何種傷害等節為
    證明，並經上開醫院院長及診斷醫師共同蓋章出具，顯係醫
    師基於其醫療專業，就證人乙○之病情診療判斷後始行製作
    ，且司法機關隨時可以調取醫師依醫師法第12條規定所製作
    ，並由醫師執業之醫療機構依醫療法第70條規定保存之病歷
    與之相互核對，若有錯誤，甚易發現並糾正，其可信度甚高
    ，屬於可信之特別情況下製作之文書，依刑事訴訟法第159
    條之4 第3 款規定，應有證據能力。
三、現場照片11張，係傳達照相當時現場情況，而透過照片傳達
    的情形與現場真實情形，在內容上的一致性，透過機械的正
    確性來加以保障，換言之，照片並不存在人對現實情形的知
    覺、記憶所經常發生的表現錯誤，是認照片之性質係非供述
    證據，並無傳聞法則之適用，且於此亦別無證據證明上開蒐
    證照片有經偽造變造之情形，自有證據能力。
四、按被告以外之人於審判外之言詞或書面陳述，除法律有規定
    者外，不得作為證據，刑事訴訟法第159 條第1 項定有明文
    。本件證人乙○之警詢時之陳述，與其後在原審審理中之證
    詞，內容大致相同，且被告之辯護人爭執證人乙○之警詢筆
    錄，為審判外之陳述，無證據能力，本院斟酌上開規定，且
    認為證人乙○之警詢筆錄並無特別可信之情況，故直接援引
    證人乙○於原審之證詞即可，故證人乙○之警詢筆錄，無證
    據能力。
乙、實體方面：
一、訊據上訴人即被告甲○○固坦承於上開時日以泛亞公司人員
    維修基地台名義，攜帶上開扣案工具至「五甲親家」大樓竊
    取口徑約38mm、長約7.9 公尺、內含銅線之接地線1 條，並
    於得手後欲騎乘機車離去現場之際，遭證人即該大樓管理員
    乙○拉住其機車後座扶手，被告騎車約經過4 、5 間房子後
    ，因證人乙○一直未鬆手，被告以左腳作勢踢證人乙○以逼
    令其放手未果後，因重心不穩而連人帶車倒地，證人乙○於
    事後受有右膝傷口6 ×4 公分、1.5 ×1 公分等傷害之事實
    不諱，惟矢口否認有使用工具剪斷接地線及為脫免逮捕而實
    施強暴之準強盜行為，辯稱：我雖有攜帶上開工具至現場，
    然我至該大樓頂樓時，上開接地線已遭人破壞，我係徒手將
    接地線拉出管線外，並未使用上開工具，而我離開現場時並
    無拖行證人乙○之行為，且我踢證人乙○之行為係反射動作
    順便為機車加速，我並無意圖脫免逮捕而對證人乙○施以強
    暴行為等語。
二、經查：
（一）被告於上開時日攜帶上開扣案之管鉗1 支、美工刀1 支、
      活動扳手1 支、剪刀1 支等工具，假借泛亞公司基地台維
      修人員名義，至「五甲親家」大樓頂樓竊取口徑約38mm、
      長約7. 9公尺、內含銅線之接地線1 條得手乙節，業據被
      告於警詢、偵查、原審及本院審理中坦承不諱，核與證人
      乙○、丙○○之證述情節大致相符，並有高雄縣政府警察
      局鳳山分局搜索、扣押筆錄、扣押物品目錄表、贓物認領
      保管單各1 份、現場照片11張在警訊卷可佐。又被告辯稱
      現場接地線之前已遭人破壞，伊係徒手拉出竊得之接地線
      ，並未使用上開扣案工具等語，參酌現場配管箱內另有1
      條口徑38mm、長約23.7公尺未含銅線之設備接地線絕緣外
      皮遭人破壞後棄置該處，有現場照片1 張附卷可稽（見警
      卷第25頁下方照片），而該設備接地線絕緣外皮並無證據
      可證係由被告所竊取（詳後述），則以現場已曾遭人破壞
      另一接地線並取走電線內含銅線之情況而觀，現場電線前
      已曾遭人破壞之事實，應堪認定，被告所辯其並未使用扣
      案工具一節，自非全然無據。是被告之任意性自白核與事
      實相符，此部分竊盜既遂犯行，事證明確，應堪認定。
（二）證人乙○於偵查中結證稱：被告當日佯稱係大哥大的下包
      ，我有問被告公司名稱，被告有寫電話給我，我要下樓打
      電話時，剛好大哥大公司打電話來，被告趕著要騎機車離
      開，我拉著被告喊抓賊，被告用左腳踢我但未踢到，我拉
      機車後座支架被拖行15公尺，膝部受傷等語（見偵查卷第
      39頁）、於原審96年3 月9 日審理中結證稱：我擔任「五
      甲親家」大樓之保全職務，被告當日進來時登記為泛亞公
      司基地台維修人員，被告說昨天已來過但未修理好，我就
      讓被告上樓後，打電話給泛亞公司確認有無派人維修，經
      泛亞公司回覆當日並未派人維修，並叫我注意可能是小偷
      ，我就上頂樓找被告，並質問被告是何家公司所派遣及公
      司電話，後來剛好泛亞公司打伊手機，叫我把被告留下來
      ，他們馬上會派人過來，我接完電話後往回頭看，被告已
      從中間棟搭電梯下來，我趕快從樓梯追下去，追到1 樓時
      ，被告已經走到管理室那裡將電梯感應卡卡片放在桌上，
      並將工具箱及背包放在機車上，騎上機車，我上前攔阻，
      當時被告機車還沒有發動，我叫被告等一下，公司的人就
      要來了，話一說完，被告就發動機車要離開，我拉住被告
      機車後座扶手喊抓賊，被告還是沒有停車一直騎，騎到第
      二棟樓那裡，突然停下來，用左腳要踢我，我才閃開，被
      告機車又突然加速，結果我就跌倒，被告的機車當時並沒
      有倒地還繼續往前行進，將我拖行約1 、20公尺，後來附
      近店家出來，被告剛好重心不穩也倒地，才抓到被告等語
      （見原審卷第49頁至第51頁），證人乙○就本案案發經過
      前後證述互核大致相符，且證人乙○與被告素不相識，自
      無故意誣攀之理，其基於執行其保全職務過程所為之證述
      應屬真實可採。佐以證人乙○於事後受有右膝傷口6 ×4
      公分、1.5 ×1 公分之傷害，有惠德醫院診斷證明書1 紙
      （警卷第22頁），及受傷照片2 張（警卷第26頁）在卷可
      稽，且被告於96年3 月9 日原審審理中供述：證人乙○上
      樓找我時有請我先不要離開，但我直接搭電梯下1 樓，我
      到1 樓時，證人乙○尚未下到1 樓，我坐上機車後，證人
      乙○從後面拉住我機車後面扶手，叫我在那邊等，我只想
      趕快離開現場，跟證人乙○說沒事沒事，證人乙○拉住我
      機車時，機車已經發動剛要起步，我沒想到證人乙○跑那
      麼快，直接從後面過來，在我加速要離開時，證人乙○仍
      拉住我機車，我在加速離開過程中曾試圖用左腳踢他，我
      只是想讓證人乙○趕快放手，因為證人乙○拉住機車，我
      無法加速，我後踢順便加速，證人乙○跟著機車跑，我因
      為重心不穩而倒地，我倒地一方面是因為重心不穩，一方
      面是證人乙○用力拉我，從證人乙○拉住機車手把到我倒
      地，大約經過4 、5 間房子，中間有停一下，有用腳踢證
      人乙○的動作，就是在這中間停一下的時候等語（同原審
      卷第59頁至第61頁）亦核與證人乙○所證述情節大致吻合
      ，堪認被告當時確實急欲逃離現場，而自後追躡而至之證
      人乙○亦係意在逮捕被告，則被告於此追捕過程中，既以
      腳踹證人乙○，並以機車拖行證人乙○，自屬有形之行使
      ，而為強暴之手段，是被告為脫免逮捕而當場對證人乙○
      施以強暴行為之事實，堪以認定。被告上開所辯並非可採
      ，其所為準強盜犯行之事證，亦屬明確，應依法論科。
（三）按刑法第321 條第1 項第3 款所謂之兇器，其種類並無限
      制，凡客觀上足對人之生命、身體、安全構成威脅，具有
      危險性之兇器均屬之（最高法院79年臺上字第5253號判例
      意旨參照）。而扣案之管鉗1 支全部為金屬材質，把柄部
      分以塑膠包覆，活動扳手1 支全部為金屬材質，美工刀2
      支為文具行市售美工刀、剪刀1 支為花剪，全部為金屬材
      質，把柄以壓克力材質包覆，經原審當庭勘驗無訛（見原
      審卷第56頁），其等客觀上顯然均足以對人之生命、身體
      、安全構成威脅，具有危險性，均屬兇器，堪予認定。而
      被告雖未以上開兇器為行竊工具，惟被告既自承攜帶上開
      兇器至行竊現場，且預備若有需要可以該工具剪下電線等
      語（見原審卷第58頁、第59頁），而刑法第321 條第1 項
      第3 款其立法本旨，係以攜帶兇器為加重處罰之客體，重
      點在於具有行兇可能，而認其具有客觀之危險性，無論其
      主觀上有無行兇之意思，抑或僅在便利行竊，客觀上苟具
      有隨時可藉以行兇之危險性，即該當於攜帶兇器加重竊盜
      罪之構成要件，故被告上開所為自已成立刑法第32 1條第
      1 項第3 款之加重竊盜罪。又刑法第329 條準強盜罪所謂
      「強暴」，只須有此行為即為已足，不以所施強暴手段，
      已達至使人不能抗拒為必要（最高法院92年度台上字第47
      60號判決參照）；刑法第329 條之以強盜論，即以強盜罪
      相當條文處罰之意，並非專以第328 條第1 項之強盜論，
      故第330 條所謂犯強盜罪，不僅指自始犯強盜罪者而言，
      即依第329 條以強盜論者，亦包括之，如此項準強盜有第
      321 條第1 項各款情形之一，自應依第330 條論處（最高
      法院42年台上字第523 號判例參照）。查被告假借泛亞公
      司維修人員之名義，攜帶兇器進入「五甲親家」大樓竊取
      接地線得手後，遭證人乙○發覺，為脫免逮捕，當場以腳
      踹證人乙○，並拖行證人乙○而施以強暴行為，核被告所
      為，係犯刑法第329 條之準強盜罪，而有同法第321 條第
      1 項第3 款之情形，應論以刑法第330 條第1 項之加重強
      盜既遂罪。而證人乙○所受之傷害，係被告於為脫免逮捕
      過程中所為強暴行為造成之當然結果，不另論罪。又公訴
      意旨既認被告持有兇器以行竊，卻適用刑法第329 條之準
      強盜罪，依同法第328 條第1 項規定論處，適用法條尚有
      未洽，惟二者之基本社會事實同一，爰予變更起訴法條。
      再被告因肅清煙毒條例案件，經原審法院以86年度訴字第
      1333號判處有期徒刑3 年6 月，嗣經上訴後，經本院撤銷
      原判改判處有期徒刑3 年6 月確定，於90年6 月28日縮短
      刑期假釋出監，假釋期間付保護管束，於93年12月18日保
      護管束期滿未經撤銷假釋視為已執行完畢，有臺灣高雄地
      方法院檢察署刑案資料查註紀錄表、臺灣高等法院被告前
      案紀錄表各1 份在卷可憑，其於刑之執行完畢後，5 年內
      故意再犯本件有期徒刑以上之罪為累犯，依刑法第47條第
      1 項規定，加重其刑。
三、不另為無罪諭知部分：
（一）公訴意旨另以：被告另於上揭時、地，同時竊取口徑38mm
      、長約23.7公尺未含銅線之設備接地線絕緣外皮1 條，因
      認被告此部分亦涉犯刑法第329 條之準強盜罪，應依同法
      第328 條第1 項論處云云。
（二）按犯罪事實應依證據認定，無證據不得認定犯罪事實；不
      能證明被告犯罪者，應諭知無罪之判決，刑事訴訟法第15
      4 條第2 項、第301 條第1 項分別定有明文。次按認定不
      利於被告之證據須依積極證據，苟積極證據不足為不利於
      被告事實之認定，即應為有利被告之認定，更不必有何有
      利之證據；又犯罪事實之認定，應憑證據，如無相當之證
      據，或證據不足以證明，自不得以推測或擬制之方法，以
      為裁判之基礎；最高法院30年上字第816 號判例、40年台
      上字第86號判例可資參照。
（三）公訴人認被告涉犯上開罪嫌，無非以證人丙○○於警詢時
      之供述，及扣案口徑38mm、長約23.7公尺未含銅線之設備
      接地線絕緣外皮1 條等為論據。
（四）惟訊據被告堅決否認有竊取上開設備接地線絕緣外皮之情
      ，辯稱：該條絕緣外皮係遭他人破壞抽取銅線後遺留在「
      五甲親家」大樓頂樓，我並未竊取等語。
（五）經查：證人乙○於原審審理中結證稱：當場從被告背包拿
      出的是沒有削皮青色那條電線即警卷第27頁的第一張照片
      ，下面那張已經被削皮的電線是泛亞公司後來從頂樓找出
      來的，不是從被告背包拿出來，從被告背包拿出來的另外
      還有1 條長約0.9 公尺已經剝好皮的電線等語（見原審卷
      第51頁），與卷附現場照片，上揭已削皮之接地線係棄置
      頂樓配管箱內（警卷第25頁下方）之情況互核相符，且該
      電線若係被告所竊取者，以被告上開行竊手法，應係將電
      線拆卸下後整條帶走，豈有尚滯留在案發現場，好整以暇
      地削去電線外皮而無懼為人發覺之理，是該口徑38mm、長
      約23.7公尺未含銅線之設備接地線絕緣外皮1 條既非警方
      當場自被告背包所起獲，且被告背包中除前揭竊取之接地
      線外，另1 條被告自稱為其所有之長約0.9 公尺已經剝好
      皮的電線，依其長度而觀，亦顯非係剝離自該未含銅線之
      設備接地線絕緣外皮，況該已抽除電線之絕緣外皮並無何
      經濟價值可言，自難認被告同時有竊取該長約23.7公尺未
      含銅線之設備接地線絕緣外皮之犯行，此外，復無其他證
      據證明被告有公訴意旨所指之前開竊取犯行，依法自應為
      被告無罪之諭知，惟此與前揭論罪科刑之部分，有實質上
      一罪之關係，故不另為無罪之諭知。
四、原判決以被告甲○○竊取口徑約38mm、長約7.9 公尺、內含
    銅線之接地線1 條，得手後為脫免逮捕，而對乙○施強暴行
    為部分，罪證明確，因予適用刑事訴訟法第300 條、刑法第
    330 條第1 項、第329 條、刑法第321 條第1 項第3 款、第
    47條第1 項之規定，並審酌被告不思以己力謀取財物，卻以
    竊取他人物品之方式，冀得不法之財物，又於行竊之後，為
    脫免逮捕而對證人乙○施以強暴之行為，對於證人乙○之人
    身安全具有重大威脅，犯罪動機及目的均非良善，且犯後猶
    否認大部分犯行，難認已有悔悟之意，自應予以嚴懲，惟念
    及被告所竊財物價值非鉅，且業經被害人即泛亞公司領回，
    此部分犯罪所生之損害，堪認輕微等一切情狀，量處有期徒
    刑8 年，並敘明扣押之管鉗1 支、美工刀1 支、活動扳手1
    支、剪刀1 支均係被告所有，且供其犯本案所用之物，黑色
    背包1 個則為被告所有，並已供作放置本案竊得之贓物使用
    ，均依刑法第38條第1 項第2 款規定宣告沒收。至棉質手套
    1 雙雖為被告所有，然於此並無證據證明被告有用以從事本
    案犯罪使用，爰不予宣告沒收。另就被告被訴另於上揭時、
    地，同時竊取口徑38mm、長約23.7公尺未含銅線之設備接地
    線絕緣外皮1 條，此部分亦涉犯刑法第329 條之準強盜罪，
    應依同法第328 條第1 項論處部分，則以不能證明被告有該
    部分犯行，然此與上開論罪科刑之部分，有實質上一罪之關
    係，故不另為無罪之諭知。其認事用法核無違誤，所處之刑
    亦屬允當。被告上訴意旨，仍執前詞，否認有準強盜犯行，
    指摘原判決不當，為無理由，應予駁回。
據上論斷，應依刑事訴訟法第368條，判決如主文。
本案經檢察官陳建年到庭執行職務。
中　　華　　民　　國　　96　　年　　6 　　月　　29　　日
                  刑事第二庭  審判長法  官  林正雄
                                    法  官  陳啟造
                                    法  官  黃壽燕
以上正本證明與原本無異。
如不服本判決應於收受本判決後10日內向本院提出上訴書狀，其
未敘述上訴理由者，並得於提起上訴後10日內向本院補提理由書
狀（均須按他造當事人之人數附繕本）「切勿逕送上級法院」。
中　　華　　民　　國　　96　　年　　6 　　月　　29　　日
                                    書記官  梁雅華
附錄本判決論罪科刑法條：
中華民國刑法第320條：
  意圖為自己或第三人不法之所有，而竊取他人之動產者，為竊
  盜罪，處5 年以下有期徒刑、拘役或5 百元以下罰金。
  意圖為自己或第三人不法之利益，而竊佔他人之不動產者，依
  前項之規定處斷。
  前二項之未遂犯罰之。
中華民國刑法第321條：
  犯竊盜罪而有左列情形之一者，處6 月以上、5 年以下有期徒
  刑：
一  於夜間侵入住宅或有人居住之建築物、船艦或隱匿其內而犯
    之者。
二  毀越門扇、牆垣或其他安全設備而犯之者。
三  攜帶兇器而犯之者。
四  結夥3 人以上而犯之者。
五  乘火災、水災或其他災害之際而犯之者。
六  在車站或埠頭而犯之者。
前項之未遂犯罰之。
中華民國刑法第330條：
  犯強盜罪而有第321 條第1 項各款情形之一者，處7 年以上有
  期徒刑。
  前項之未遂犯罰之。
中華民國刑法第329條：
  竊盜或搶奪，因防護贓物、脫免逮捕或湮滅罪證，而當場施以
  強暴脅迫者，以強盜論。
